【裁判字號】    99,審易,475
【裁判日期】    990129
【裁判案由】    詐欺
【裁判全文】
臺灣高雄地方法院刑事判決             99年度審易字第475號
公  訴  人  臺灣高雄地方法院檢察署檢察官
被      告  甲○○○
上列被告因詐欺案件經檢察官聲請簡易判決處刑（98年度偵字第
35607 、37657 號），本院認不應以簡易判決處刑，改以通常程
序判決如下：
    主  文
本件公訴不受理。
    理  由
一、公訴意旨略以：被告甲○○○可預見申請銀行帳號交付他人
    使用，可能將被犯罪集團作為詐財與其他犯罪之工具，竟基
    於幫助詐欺之不確定犯意，於民國98年8 月1 日16時10分許
    在高雄市○○路與懷安街口之超商，將其開立之臺灣銀行鳳
    山分行000000000000000 號帳戶之存摺、提款卡、印章及密
    碼交付與真實姓名年籍不詳自稱「劉先生」之詐欺集團成員
    ，容任該人與其所屬之犯罪集團使用上開帳戶，供作向不特
    定民眾詐欺取財犯罪使用。嗣詐騙集團成員取得上開帳號後
    ，即共同基於意圖為自己不法所有先後於附表所示之時間，
    在雅虎奇摩拍賣網站上，刊登販售如附表所示物品之訊息，
    致附表所示秦國祥等人上網瀏覽前開網站後陷於錯誤，分於
    附表所示之時間，轉帳如附表所示之金額，至被告甲○○○
    上開臺灣銀行鳳山分行帳戶內，旋遭詐騙集團成員提領一空
    。嗣附表所示秦國祥等人知悉受騙報案，經警循線查獲，始
    悉上情，因認被告係犯刑法第30條第1 項前段、第339 條第
    1 項之幫助詐欺取財罪嫌。
二、按已經提起公訴或自訴之案件，在同一法院重行起訴者，應
    諭知不受理之判決，並得不經言詞辯論為之，刑事訴訟法第
    303 條第2 款、第307 條分別定有明文。此即所謂一事不再
    理原則，關於實質上一罪或裁判上一罪，均有其適用，刑法
    所定之想像競合犯或修正前之連續犯均係裁判上之一罪，其
    一部分犯罪事實已經提起公訴或自訴者，其效力當然及於全
    部，如檢察官復將其他部分重行起訴，應諭知公訴不受理之
    判決（最高法院96年度臺上字第4611號判決意旨參照）。
三、經查：
  (一)臺灣高雄地方法院檢察署檢察官曾以被告甲○○○得預見收
    購金融帳戶之人，係將所申購之帳戶用以供被害人匯入款項
    ，藉此作為犯罪之工具，竟仍基於幫助他人遂行詐欺取財之
    不確定故意，於98年8 月1 日在不詳地點，將其所有之台灣
    銀行鳳山分行000000000000000 號帳戶之存摺、提款卡、印
    章及密碼，以不詳代價提供予以謝永松為首之詐欺集團成員
    使用。適該詐欺集團成員於被害人秦國祥、陳永清、鄧淑瑛
    、黃聖傑、陳玉慧分別於98年8 月2 日至同年月3 日間，以
    網路購物之詐騙方式，要求上開被害人分別依指示匯款新臺
    幣（下同）1,0000元、1,9000元、3,800 元、8500元、1,00
    00元，致被害人等因陷於錯誤而依其指示辦理，匯款前揭金
    額入對方所指示被告甲○○○所有之帳戶內，經以提款卡提
    領一空，因認被告係涉刑法第30條第1 項前段、第339 條第
    1 項之幫助詐欺取財罪嫌，而以98年度偵字第32729 號向本
    院提起公訴，並經本院於98年12月11日受理而繫屬，現尚未
    判決確定，此有臺灣高雄地方法院檢察署檢察官98年度偵字
    第32729 號起訴書及臺灣高等法院被告前案記錄表各1 份附
    卷可稽，而堪認定。
  (二)本件公訴人起訴被告於98年8 月1 日16時10分許，在高雄市
    ○○路與懷安街口之超商，將其申辦上開金融帳戶之提款卡
    與密碼提供交付不詳人士後，幫助該不詳人士向秦國祥、陳
    永清、鄧淑瑛、黃聖傑詐欺取財之犯罪事實（下稱本案），
    與前案即臺灣高雄地方法院檢察署檢察官以98年度偵字第32
    729 號向本院起訴被告提供上開郵局帳戶幫助他人向秦國祥
    、陳永清、鄧淑瑛、黃聖傑、陳玉慧詐取財物之犯罪事實，
    均係認定被告將同一金融帳戶之提款卡與密碼提供他人使用
    ，僅先後兩案所認被害人並非完全一致，惟既被告提供帳戶
    之幫助詐欺取財行為僅有一個，雖正犯成立數個詐欺取財罪
    ，就被告而言，仍屬一行為觸犯數罪名之想像競合犯，而為
    同一案件。則前案就該想像競合犯之一部分犯罪事實於98年
    12月11日向本院提起公訴，其起訴效力當然及於全部，是本
    件公訴意旨就本案即該想像競合犯之他部分，重行於99年1
    月20日提起公訴，自有違一事不在理之原則，揆諸前揭說明
    ，爰不經言詞辯論，逕為諭知不受理之判決。
據上論結，應依刑事訴訟法第452 條、第303 條第2 款、第307
條，判決如主文。
中    華    民    國    99    年    1     月    29    日
                  刑事第三庭    審判長法  官  黃宗揚
                                      法  官  饒志民
                                      法  官  陳俊宏
以上正本證明與原本無異。
如不服本判決應於收受送達後10日內向本院提出上訴書狀，並應
敘述具體理由；如未敘述上訴理由者，應於上訴期間屆滿後20日
內向本院補提理由書（均須按他造當事人之人數附繕本）「切勿
逕送上級法院」。
中    華    民    國    99    年    1     月    31    日
                                      書記官  唐佳安
附表：
   ┌──┬───┬───────┬──────┬─────┐
   │編號│被害人│詐  騙  手  法│遭詐騙轉帳時│ 轉帳金額 │
   │    │      │              │間          │（新臺幣）│
   ├──┼───┼───────┼──────┼─────┤
   │ 1  │秦國祥│在雅虎拍賣網刊│98年8月2日20│1萬元     │
   │    │      │登販售HP      │時20分許    │          │
   │    │      │MINI2140小筆電│            │          │
   │    │      │              │            │          │
   ├──┼───┼───────┼──────┼─────┤
   │ 2  │黃聖傑│在雅虎拍賣網刊│98年8月3日12│8500元    │
   │    │      │登販售Acer宏碁│時40分許    │          │
   │    │      │Aspireone(    │            │          │
   │    │      │AOD250)       │            │          │
   │    │      │10.1吋小筆    │            │          │
   │    │      │電硬碟160GB(紅│            │          │
   │    │      │色)           │            │          │
   ├──┼───┼───────┼──────┼─────┤
   │ 3  │鄧淑瑛│在雅虎拍賣網刊│98年8月3日某│3800元    │
   │    │      │登販售包包    │時許        │          │
   ├──┼───┼───────┼──────┼─────┤
   │ 4  │陳永清│在雅虎拍賣網刊│98年8月3日9 │1萬9000元 │
   │    │      │登販售MacBook │時9分許     │          │
   │    │      │2.0GHz 120GB筆│            │          │
   │    │      │記型電腦      │            │          │
   └──┴───┴───────┴──────┴─────┘

司法院資訊處製作；財團法人民間司法改革基金會備份。
